臺灣臺中地方法院刑事判決　　　　　　　　　　　　　九十三年度易字第八六五號
　　公　訴　人　臺灣臺中地方法院檢察署檢察官
　　被　　　告　丙○○
右列被告因傷害案件，經檢察官提起公訴（九十二年度偵字第一八四一三號），本院
判決如左：
    主  文
丙○○連續傷害人之身體，處有期徒刑壹年陸月。
    事  實
一、丙○○曾犯竊盜、偽造有價證券、妨害風化等罪，其因竊盜案件經法院判處有期
    徒刑五月，其妨害風化案件經法院判處有期徒刑二年，緩刑五年，嗣經撤銷緩刑
    ，經臺灣高等法院臺中分院裁定應執行刑二年二月，現執行中（均不構成累犯）
    。其於民國（下同）九十二年七月五日十四時許，騎乘護航者車業股份有限公司
    所有，由丙○○使用之ＹＧＵ─五五○號重型機車，至臺中縣大雅鄉○○村○○
    路二五號乙○○住處（起訴書誤為臺中縣大雅鄉○○村○○路二十四之一號前）
    ，替不詳姓名年籍之成年人向乙○○催討一筆新臺幣五千元之債務，與乙○○發
    生爭執，並試圖將乙○○壓制於前處地上，經乙○○奮力掙脫後哭叫救命，為住
    臺中縣大雅鄉○○村○○路二四之一號之鄰居戊○○在屋外聽聞，遂至乙○○住
    處察看，質問丙○○稱：為何男人把女人打成這樣（臺語）？丙○○即反問稱：
    你也要嗎（臺語）？戊○○聞言大怒，即返家取出鏟草用之鐵耙一支，丙○○亦
    走向其機車，自其機車坐墊下置物箱中取出長約三十公分，細長型尖刀一支（未
    扣案），戊○○之妻己○○○聞聲出外查看，見戊○○手持鐵耙，惟恐戊○○與
    人發生衝突，即自旁將戊○○拉住，使戊○○轉向面對屋子，欲將戊○○拉回屋
    內，詎丙○○竟基於傷害人身體之概括犯意，趁己○○○將戊○○身體轉向背對
    丙○○之際，持前述尖刀刺向戊○○左腰部，致戊○○受有左腰部穿刺損傷之傷
    害，當場血流如注。丙○○旋轉身欲離去，己○○○見狀，即基於逮捕現行犯之
    意思，奔向丙○○，自後將丙○○攔腰抱住並推到牆邊以制止其逃逸，丙○○即
    基於同一傷害人身體之概括犯意，以同一尖刀刺向己○○○右大腿部，致己○○○受有右大腿穿刺傷之傷害。己○○○雖受傷流血，仍抱住丙○○不放，丙○○
    復基於同一傷害犯意，以持刀之右手將己○○○之左手指強行扳開，因而致己○○○之左手第二指、第三指亦受有穿刺傷。己○○○因難忍疼痛而終於放手，丙○○即騎乘前開車號ＹＧＵ—五五０號重型機車逃逸，惟其車號業經鄰人甲○○
    記下，報警循線查獲上情。
二、案經戊○○、己○○○訴由臺中縣警察局豐原分局報請臺灣臺中地方法院檢察署
    檢察官偵查起訴。
    理  由
一、訊據被告丙○○固不否認於右揭時、地，與告訴人戊○○、己○○○發生衝突之
    事實，惟矢口否認有何傷害之故意，辯稱：係戊○○先持鐵耙攻擊伊，致伊之手
    臂、胸口受有耙齒造成之傷害，伊係正當防衛云云。惟查：
（一）右揭事實，業據告訴人戊○○、己○○○於警、偵訊及審判時指述歷歷，並經
      證人乙○○、甲○○在庭證述甚詳，復有澄清綜合醫院之診斷證明書二紙附於
      偵卷第二八、二九頁可證。
（二）經本院當庭勘驗結果，被告手臂固留有疤痕二處，間距與被告提出之鐵耙相符
      ，另胸口亦留有疤痕一處，然而被告並未提出任何就醫紀錄，且扣案之鐵耙自
      案發之九十二年七月五日時起，即為被告取走而在被告之占有之下；證人即被
      告之妻丁○○雖證稱：被告帶耙子回來那天，左手臂與胸部有傷，二處都有流
      血，沒有看醫生，我勸他在家休息就好等語，惟丁○○並未在場目睹事件發生
      ，故該等傷害是否確由告訴人戊○○所造成，並非無疑。退步言之，縱使認為
      該等傷害係由戊○○所造成，然而該等傷害既無須就醫，即自然痊癒，顯見該
      等傷害並不嚴重，與告訴人戊○○、己○○○所受之刀傷不能相比；而刑法之
      之正當防衛，須以「現在不法之侵害」為其構成要件，侵害行為完成以後之階
      段，係屬過去之侵害，不得對之主張正當防衛，且防衛方法不能逾越必要之程
      度，否則即成為防衛過當。查被告係自告訴人戊○○之背後持刀刺傷戊○○左
      腰部一節，業據證人乙○○證述明確，故告訴人己○○○所述：其見戊○○手
      持鐵耙，惟恐戊○○與人發生衝突，即自旁將戊○○拉住，使戊○○轉向面對
      屋子，欲將戊○○拉回屋內，被告即趁己○○○將戊○○身體轉向背對丙○○
      之際刺傷戊○○等情，係可採信。故縱然認定戊○○曾先持鐵耙攻擊被告手臂
      、胸口等處，然而旋遭己○○○拉住而轉向面對屋子，背對被告，則戊○○無
      法再攻擊被告，其對於被告之侵害，已屬過去；被告竟趁戊○○背對被告時，
      刺傷戊○○，核與正當防衛之要件不符，故被告不能主張正當防衛而阻卻違法
      。
（三）又正當防衛須以反抗不法之侵害構成要件，而現行犯不問何人得逕行逮捕之，
      刑事訴訟法第八十八條定有明文。被告既對戊○○行兇，核屬現行犯，己○○○以逮捕被告之意思，壓制其身體，合乎上開刑事訴訟法之規定，對於此一合
      法行為，自不能主張正當防衛。故被告刺傷己○○○右大腿，以及以持刀之右
      手將己○○○之左手指強行扳開，因而致己○○○之左手第二指、第三指亦受
      有穿刺傷等行為，均不得主張正當防衛。
（四）綜上所述，被告抗辯其為正當防衛云云，並無可採。本件事證明確，被告犯行
      洵堪認定。
二、核被告丙○○所為，係犯刑法第二百七十七條第一項之傷害罪。被告傷害戊○○
    腰部、己○○○大腿、左手之行為，係時間緊接，方法相同，觸犯構成要件相同
    之罪名，顯係基於概括犯意為之，為連續犯，應依刑法第五十六條之規定以一罪
    論，並加重其刑。爰審酌被告有多項前科，品行不良，犯本罪之動機為因細故爭
    執，即持刀傷人，手段惡劣，被告刺傷戊○○左腰部係屬人身要害，傷口達五公
    分，經急診縫合治療，住院四天，己○○○所受刀傷亦經急診縫合，住院四天，
    二人所受傷害程度均頗重，及被告犯罪後毫無任何道歉舉動或悔意，態度不佳，
    檢察官求處有期徒刑一年六月，應屬適當等一切情狀，量處如主文所示之刑。被
    告用以傷人之尖刀一支，因未扣案，為免執行之困難，不予沒收。扣案之鐵耙一
    支係被害人戊○○所有，與被告傷害犯行無關，亦不予沒收。
據上論斷，應依刑事訴訟法第二百九十九條第一項前段，刑法第五十六條、第二百七
十七條第一項，罰金罰鍰提高標準條例第一條前段，判決如主文。
中      華      民      國    九十三    年      七      月      五      日
                              臺灣臺中地方法院刑事第六庭
                                  審判長法  官  夏一峰
                                        法  官  鄧敏雄
                                        法  官  林念祖
右正本證明與原本無異。
如不服本判決，應於送達後十日內向本院提出上訴狀（須附繕本），上訴於台灣高等
法院台中分院。
                書記官
中      華      民      國    九十三    年      七      月      五      日
附錄本案論罪科刑法條全文
刑法第二百七十七條第一項
    傷害人之身體或健康者，處三年以下有期徒刑、拘役或一千元以下罰金。
